【裁判字號】    94,簡上,375
【裁判日期】    950323
【裁判案由】    排除侵害等
【裁判全文】
臺灣臺北地方法院民事判決             94年度簡上字第375號
上   訴   人  乙○○
訴 訟 代理人  陳明宗律師
被    上訴人  甲○○
兼訴訟代理人  丙○○
上列當事人間請求排除侵害等事件，上訴人對於中華民國九十四
年五月十三日，本院新店簡易庭九十三年度店簡字第一一三八號
第一審判決提起上訴，本院於中華民國九十五年三月九日言詞辯
論終結，判決如下：
    主  文
上訴駁回。
第二審訴訟費用由上訴人負擔。
    事實及理由
一上訴人主張：坐落台北縣新店市○○段八三五地號土地，所有
  權應有部分六八五○○分之一二四六，及同段四三一二建號建
  物即門牌號碼為新店市○○街八十七號十一樓（整編前為新店
  市○○路○段一百五十五巷四號十一樓）房屋（下稱系爭不動
  產）原為被上訴人甲○○所有，於民國九十一年五月間，經本
  院八十九年度執字第一七五四○號強制執行事件拍賣予訴外人
  劉早宗，嗣上訴人之胞弟許惠林，於九十一年六月三十日，向
  劉早宗購買系爭不動產，許惠林復於九十二年十二月二十二日
  ，將系爭不動產移轉登記予上訴人。惟甲○○於八十四年間向
  訴外人國皇建設有限公司（下稱國皇公司）購買系爭不動產時
  ，同時購買系爭不動產所在歐堡名門Ａ棟大樓編號第九號停車
  位（下稱系爭停車位），因當時無從將系爭停車位單獨登記，
  乃以約定共用部分登記，建物共同使用部分為一○○○○○分
  之四一四，土地應有部分為六八五○○分之一二三，按分管契
  約方式使用，此有甲○○之車位證明書，及由原土地應有部分
  為六八五○○分之一一二三，停車位之應有部分為六八五○○
  分之二三，未購買停車位者土地應有部分登記為六八五○○分
  之一一二三，有購買房地及停車位者土地應有部分則登記為六
  八五○○分之一一四六，未購買停車位者之建物應有部分登記
  為一○○○○○分之一四一九，購買房地及停車位者應有部分
  登記為一○○○○○分之一八三三，甲○○遭拍賣之土地應有
  部分為六八五○○分之一二四六，上訴人取得土地應有部分亦
  為六八五○○分之一二四六，是上訴人應取得系爭車位使用權
  。詎甲○○及其配偶即被上訴人丙○○竟仍占用系爭停車位出
  租他人，爰請求確認被上訴人對系爭停車位之所有權、使用、
  收益及處分權不存在，並依民法第八百二十一條、第七百六十
  七條規定，請求被上訴人不得為妨害上訴人駕駛車輛停入及駛
  出系爭停車位之行為（原審為上訴人敗訴之判決）。並聲明：
  (一)原判決廢棄。(二)確認被上訴人對系爭停車位之所有權、使用
  、收益及處分權不存在。(三)被上訴人不得為妨害上訴人駕駛車
  輛停入及駛出系爭停車位之行為。
二被上訴人則以：甲○○於八十四年間向國皇公司購買系爭不動
  產時，同時購買系爭停車位，取得系爭停車位使用權，嗣前開
  強制執行事件拍賣原為甲○○所有系爭不動產，並未包括系爭
  停車位使用權，許惠林於九十一年六月三十日，向劉早宗購買
  系爭不動產，以及許惠林於九十二年十二月二十二日，將系爭
  不動產移轉登記予上訴人，均未包括系爭停車位使用權，上訴
  人並未取得系爭停車位使用權等語，資為抗辯。並聲明：上訴
  駁回。
三兩造不爭執之事實：
(一)甲○○於八十四年間向國皇公司購買系爭不動產及系爭停車位
  ，嗣本院八十九年度執字第一七五四○號強制執行事件，於九
  十一年五月間，將系爭不動產拍賣予劉早宗，許惠林於九十一
  年六月三十日，向劉早宗購買系爭不動產，復於九十二年十二
  月二十二日，將系爭不動產移轉登記予上訴人，為兩造所不爭
  執，有所有權狀在卷可稽，亦經調閱該卷宗，查閱屬實。
(二)系爭停車位目前由被上訴人占有，出租他人使用中，系爭停車
  費之管理費，亦由被上訴人繳納，為兩造所不爭執。
(三)上訴人就被上訴人占有系爭停車位使用，曾對被上訴人提出竊
  佔之刑事告訴，經臺灣臺北地方法院檢察署（下稱臺北地檢署
  ）以九十三年度偵字第一三○六八號為不起訴處分，上訴人聲
  請再易，經臺灣高等法院檢察署以九十三年度上聲議字第三八
  ○五號駁回再議確定，為兩造所不爭執，有該不起訴處分書、
  處分書在卷足憑，亦經調閱該卷宗，查閱屬實。
四兩造爭執之爭點：
  本件兩造爭執之處，即在於上訴人是否取得系爭停車位使用權
  ？
(一)查甲○○前向國皇公司購買系爭不動產及系爭停車位，取得系
  爭土地應有部分六八五○○分之一二四六，及系爭四三一二建
  號建物所有權全部，包括共同使用部分即二八八二一建號建物
  應有部分一○○○○○分之一八三三，包括系爭編號九號停車
  位，係以土地應有部分為六八五○○分之一二三，建物共同使
  用部分為一○○○○○分之四一四方式登記，此有該土地登記
  謄本、建物登記謄本附於前開強制執行卷宗，經調閱屬實，及
  車位證明書在卷可稽（見原審卷第十頁）。嗣本院前開強制執
  行事件為拍賣原為甲○○所有系爭不動產，曾委由訴外人大公
  興業股份有限公司鑑價，結果認為系爭土地、房屋價格分別為
  新臺幣（下同）一百零五萬七千三百五十元、三百六十二萬四
  千零三十元，合計共四百六十八萬一千三百八十元，此有該鑑
  價報告書附於前開強制執行卷宗，經調閱屬實，經劉早宗承買
  拍定，劉早宗取得系爭土地應有部分六八五○○分之一二四六
  ，及系爭四三一二建號建物所有權全部，包括共同使用部分即
  二八八二一建號建物應有部分一○○○○○分之一八三三，並
  未包括系爭停車位使用權，此亦該建物及土地登記謄本附於前
  開強制執行卷宗，經調閱屬實。
(二)次查，劉早宗於九十一年六月三十日，將系爭不動產出賣予許
  惠林，許惠林雖亦取得系爭土地應有部分六八五○○分之一二
  四六，及系爭四三一二建號建物所有權全部，及共同使用部分
  即四二三二三建號建物應有部分一○○○○○分之一八三三，
  然因劉早宗並未經前開強制執行程序拍賣取得系爭停車位使用
  權，自無從出賣系爭停車位使用權予許惠林，此由該買賣契約
  附件建物現況確認書上，關於有無車位部分之記載，均記載「
  否」（見前開偵查卷宗第二十六頁反面），而劉早宗與訴外人
  台大房屋仲介有限公司簽訂之房地產委託銷售契約書第一條第
  三項有關車位標示部分，亦為空白（見前開偵查卷宗第二十八
  頁）。且台大房屋仲介有限公司安和店店長唐美花於偵查庭時
  具結證稱：「沒有（包含車位），當初是劉早宗委託我們出賣
  房子，我們賣屋時有向告訴人（指許惠林與上訴人）確認過沒
  有包括停車位的部分，後來在簽約時，雙方又有再次確認只賣
  房子沒有車位，這部分由房地產標的現況說明書上的二就可以
  看出來，上面勾的是『否』，表示的是停車位。由車位標示部
  分全部空白就可以看出，劉先生（即劉早宗）也有提出銷售委
  託書，由此也可以看出沒有停車位。」、「（所以買賣的價金
  中）是（不包括停車位的）。」、「謄本上也沒有括弧寫停車
  位，而且這部分是法院拍賣的，法院跟銀行都表示沒有停車位
  。」等語（見前開偵查卷宗第一百二十、一百二十一頁），堪
  認許惠林並未取得系爭停車位使用權，則許惠林自無從將系爭
  停車位使用權讓與上訴人，上訴人主張其取得系爭停車位使用
  權，依民法第七百六十七條、第八百二十一條規定，得請求確
  認被上訴人對系爭停車位之所有權、使用、收益及處分權不存
  在，被上訴人不得為妨害上訴人駕駛車輛停入及駛出系爭停車
  位之行為云云，尚不足取。
(三)另公寓大廈管理條例第四條第二項、第五十七條第二項固規定
  ：「專有部分不得與其所屬建築物共用部分之應有部分及其基
  地所有權或地上權之應有部分分離而為移轉或設定負擔。」、
  「公寓大廈之起造人或建築業者，不得將共用部分，包含法定
  空地、法定停車空間及法定防空避難設備，讓售於特定人或為
  區分所有權人以外之特定人設定專用使用權或為其他有損害區
  分所有權人權益之行為。」惟甲○○係因原為系爭不動產所有
  人，始取得系爭停車位專用權，且上訴人已取得系爭土地應有
  部分六八五○○分之一二四六，及系爭四三一二建物所有權全
  部，包括共同使用部分即二八八二一建號建物應有部分一○○
  ○○○分之一八三三，本件並無公寓大廈之起造人或建築業者
  ，將停車空間及法定防空避難設備設定專用使用權讓售於區分
  所有權人以外之人，或專有部分所屬建物共用部分之應有部分
  及其基地所有權應有部分分離而為移轉或設定負擔之情形。上
  訴人主張被上訴人取得系爭停車位使用權，違反上開規定云云
  ，仍不足取。
五綜上所述，上訴人主張其取得系爭停車位使用權云云，委無可
  取，被上訴人抗辯，為可採。則上訴人請求確認被上訴人對系
  爭停車位之所有權、使用、收益及處分權不存在，及依民法第
  八百二十一條、第七百六十七條規定，請求被上訴人不得為妨
  害上訴人駕駛車輛停入及駛出系爭停車位之行為，為無理由，
  應予駁回。則原審為上訴人敗訴之判決，核無不合，上訴論旨
  指摘原判決不當，求予廢棄，為無理由，應予駁回。
六本件事證已臻明確，兩造其餘主張、陳述及所提證據，經審酌
  與本院前揭判斷不生影響，毋庸再予審酌，併此敘明。
七據上論結：本件上訴為無理由，依民事訴訟法第四百三十六條
  之一第三項、第四百四十九條第一項、第七十八條，判決如主
  文。
中    華    民    國    95    年    3     月    23    日
                   民事第六庭審判長法  官 吳光釗
                                   法  官 曾部倫
                                   法  官 姜悌文
以上正本係照原本作成
本判決不得上訴
中    華    民    國    95    年    3     月    27    日
                                   書記官 蔡炎暾


司法院資訊處製作；財團法人民間司法改革基金會備份。
